【裁判字號】    99,中簡上,745
【裁判日期】    991019
【裁判案由】    違反保護令
【裁判全文】
臺灣臺中地方法院刑事判決           99年度中簡上字第745號
上  訴  人
即  被  告  甲○○
上列上訴人即被告因違反保護令案件，不服本院臺中簡易庭99年
度中簡字第2219號中華民國99年8 月3 日第一審刑事簡易判決（
聲請簡易判決處刑書案號：99年度偵字第14549 號），提起上訴
，本院管轄之第二審合議庭判決如下：
    主      文
原判決撤銷。
甲○○犯違反保護令罪，處有期徒刑月，如易科罰金，以新臺
幣壹仟元折算壹日。緩刑貳年，緩刑期內付保護管束。
    事實及理由
壹、犯罪事實：
    甲○○與乙○○原為夫妻（已於民國99年8 月23日判決離婚
    ），屬家庭暴力防治法第3 條第1 款所定之家庭成員。甲○
    ○於99年3 月30日經本院依家庭暴力防治法之規定，以99年
    度司暫家護字第198 號核發民事暫時保護令，令其不得對乙
    ○○及其等之子余００（88年11月某日生）實施家庭暴力行
    為，亦不得對乙○○為騷擾行為，甲○○已於同年4 月1 日
    知悉該保護令內容。詎甲○○竟基於違反上開保護令及強制
    之犯意，於暫時保護令有效期間之99年6 月1 日6 時40分許
    ，趁乙○○駕駛車牌號碼2Q-8050 號自小客車搭載余００上
    學途中，在臺中市○區○○○路與福田二街口，騎乘機車停
    放於乙○○駕駛之自小客車前方，持T 型扳手1 支（未扣案
    ）敲打乙○○之上開自小客車遮雨棚及車窗，並自半開之車
    窗伸手開啟車門，以扳手勒住乙○○脖子將其拖下車，致乙
    ○○受有前額、左小腿擦傷、頸部挫擦傷等傷害（傷害部分
    未據告訴），乙○○欲持行動電話報警，甲○○復將乙○○
    之行動電話、汽車鑰匙奪走，妨害乙○○行使報警及駕車之
    權利。嗣經路人報案，臺中市警察局第三分局警員到場處理
    後，而查悉上情。
貳、認定犯罪事實所憑證據及理由：
  一證據能力部分：
    按被告以外之人於審判外之陳述，雖不符刑事訴訟法第159
    條之1 至第159 條之4 之規定，而經當事人於審判程序同意
    作為證據，法院審酌該言詞陳述或書面陳述作成時之情況，
    認為適當者，亦得為證據。當事人、代理人或辯護人於法院
    調查證據時，知有第159 條第1 項不得為證據之情形，而未
    於言詞辯論終結前聲明異議者，視為有前項之同意，刑事訴
    訟法第159 條之5 定有明文。核其立法意旨在於傳聞證據未
    經當事人之反對詰問予以核實，原則上先予排除。惟若當事
    人已放棄反對詰問權，於審判程序中表明同意該等傳聞證據
    可作為證據；或於言詞辯論終結前未聲明異議，基於尊重當
    事人對傳聞證據之處分權，及證據資料愈豐富，愈有助於真
    實發見之理念，且強化言詞辯論主義，使訴訟程式得以順暢
    進行，上開傳聞證據亦均具有證據能力。查：本判決下列所
    引之被告以外之人於審判外所為之陳述及卷內其他書證（供
    述證據部分），查無符合同法第159 條之1 至之4 等前4 條
    之情形，檢察官、被告甲○○於本院審理時並未就卷內其他
    證據資料之證據能力有所爭執，且迄本院言詞辯論終結前，
    均未主張有刑事訴訟法第159 條第1 項不得為證據之情形，
    是應認已同意卷內證據均得作為證據，且經本院審酌上開傳
    聞證據作成時，較無人情施壓或干擾，亦無不當取證之情形
    ，認為以之作為本案之證據亦屬適當，是上揭傳聞證據自具
    有證據能力。
  二得心證之理由：
    上開犯罪事實，業據證人即告訴人乙○○於警詢中陳述明確
    ，並有本院99年度司暫家護字第198 號民事暫時保護令、臺
    中市警察局第三分局保護令執行紀錄表、中山醫學大學附設
    醫院99年6 月1 日診斷證明書各1 份、乙○○受傷照片2 張
    及現場照片1 張等件在卷可按。被告就上開犯罪事實，亦坦
    承不諱。是被告之任意性自白與相關證據均相符合，應堪採
    信。被告上開犯行已臻明確，應予論罪科刑。
、論罪科刑之理由：
  一按以強暴、脅迫使人行無義務之事或妨害人行使權利者，處
    3 年以下有期徒刑、拘役或300 元以下罰金，刑法第304 條
    定有明文。又被告以強暴使人行無義務之事，係具有不法所
    有之意圖而使人交付財物或藉以取得不法之利益，即與刑法
    第304 條之強制罪有間，似應成立其他罪名；強盜罪以有為
    自己或第三人不法所有之意圖為構成要件之一，若奪取財物
    係基於他種目的，而非出於不法所有之意思者，縱其行為違
    法，要不成立強盜罪，最高法院21年上字第18號判例、80年
    度臺上字第2838號判決要旨可資參照。被告雖奪取告訴人乙
    ○○之行動電話及汽車鑰匙，然嗣後均已返還告訴人乙○○
    ，被告之目的應僅係在阻止告訴人乙○○離去及撥打電話報
    警，以此強暴之方式，妨害告訴人乙○○報警及駕車之權利
    之行使，並無意圖為自己不法所有之意思。是核被告所為，
    係犯刑法第304 條第1 項之強制罪，及家庭暴力防治法第61
    條第1 款之違反保護令罪。被告以1 行為觸犯上開2 罪名，
    為想像競合犯，應從一重論以違反保護令罪。又起訴書雖未
    記載被告強取告訴人乙○○汽車鑰匙及行動電話之強制犯行
    ，然此部分與起訴違反保護令犯行部分，有想像競合犯之裁
    判上1 罪之關係，為起訴效力所及，本院亦依法告知被告強
    制罪名，令被告得以防禦、抗辯，自應併予審理，附此敘明
    。
  二原審以被告罪證明確，並審酌一切情狀後，逕以簡易判決被
    告犯違反保護令罪，處有期徒刑3 月，並諭知易科罰金之折
    算標準，固非無見。然原審就與起訴之違反保護令罪有裁判
    上1 罪關係之強制犯行，漏未論罪科刑，容有違誤，上訴人
    即被告以原審判決量刑過重為由，提起上訴，雖無理由，然
    原判決既有上開可議之處，自應由本院撤銷改判。本院審酌
    被告前於93年間因違反兒童及少年性交易防制條例案件，經
    本院判處有期徒刑3 月確定，於93年7 月14日易科罰金執行
    完畢，有臺灣高等法院被告前案紀錄表各1 份在卷可稽。其
    因彼時與告訴人乙○○正進行離婚訴訟，思子心切，欲探視
    其子余俊賢，一時衝動而為本件犯行，被告犯後坦承犯行，
    且已取得告訴人乙○○之諒解，有告訴人聲請狀1 紙在卷可
    按，堪認被告犯後態度良好，具有悔意等一切情狀，量處如
    主文所示之刑，並諭知易科罰金之折算標準。
  三被告前因故意犯罪受有期徒刑以上刑之宣告，執行完畢後，
    5 年以內未曾因故意犯罪受有期徒刑以上刑之宣告，因一時
    失慮，偶罹刑典，經此刑之宣告後，應知警惕而無再犯之虞
    ，本院因認暫不執行其刑為當，予以宣告緩刑2 年，用啟自
    新，並依家庭暴力防治法第38條第1 項規定，於緩刑期間內
    付保護管束。
  四被告持以犯罪之T 型扳手1 支並未扣案，且無證據證明係被
    告所有，亦非違禁物，爰不另為沒收之宣告。
肆、適用之法律：
  一刑事訴訟法第455 條之1 第1 項、第3 項、第369 條第1 項
    前段、第364 條、第299 條第1 項前段。
  二刑法第11條前段、第304 條第1 項、第55條、第41條第1 項
    前段、第74條第1 項第2 款，刑法施行法第1 條之1 。
  三家庭暴力防治法第61條第1 款、第38條第1 項。
本案經檢察官丙○○到庭執行職務。
中    華    民    國    99    年    10    月    19    日
                  刑事第十六庭  審判長法  官  王世華
                                      法  官  陳玉聰
                                      法  官  楊欣怡
以上正本證明與原本無異。
本件不得上訴。
                                      書記官  黃泰能
中    華    民    國    99    年    10    月    19    日
附錄論罪科刑法條：
中華民國刑法第304條
以強暴、脅迫使人行無義務之事或妨害人行使權利者，處3 年以
下有期徒刑、拘役或3 百元以下罰金。
前項之未遂犯罰之。
家庭暴力防治法第61條
違反法院依第14條第1 項、第16條第3 項所為之下列裁定者，為
本法所稱違反保護令罪，處3 年以下有期徒刑、拘役或科或併科
新臺幣10萬元以下罰金：
一、禁止實施家庭暴力。
二、禁止騷擾、接觸、跟蹤、通話、通信或其他非必要之聯絡行
    為。
三、遷出住居所。
四、遠離住居所、工作場所、學校或其他特定場所。
五、完成加害人處遇計畫。

司法院資訊處製作；財團法人民間司法改革基金會備份。
